【裁判字號】    92,交聲,118
【裁判日期】    920729
【裁判案由】    違反道路交通管理處罰條例聲明異議
【裁判全文】
臺灣臺北地方法院交通事件裁定                    九十二年度交聲字第一一八號
    原處分機關  台北市交通事件裁決所
    異  議  人
    即受處分人  甲○○  男  三十九歲（民國五十二年十一月十四日生）
右列受處分人因違反道路交通管理處罰條例案件，對於台北市交通事件裁決所中華民
國九十一年十一月十三日所為之處分（原處分案號：北市裁三字第駕裁二二—ＡＢＹ
二四八○七九號），聲明異議，本院裁定如左：
    主      文
異議駁回。
    理      由
一、按機器腳踏車附載人員，駕駛人及附載坐人均應戴安全帽，道路交通安全規則第
    八十八條第一項第五款定有明文。又機器腳踏車駕駛人或附載座人未依規定戴安
    全帽者，處駕駛人新台幣（下同）五百元罰鍰，復為道路交通管理處罰條例第三
    十一條第六項所明定。
二、本件異議人即受處分人甲○○於民國九十一年七月二十三日十二時三分許，騎乘
    伊所有之車牌號碼ＤＪＹ－六九九號輕型機車，行經台北市○○○路○段五十二
    號前之際，因未依規定戴安全帽，為台北市政府警察局松山分局東社派出所警員
    黃副鑫以受處分人騎乘機車有違反前揭道路交通管理處罰條例第三十一條第六項
    規定之行為當場攔停掣單舉發，並載明應到案日期為九十一年八月七日前，同時
    將舉發通知單交受處分人簽收，惟受處分人拒簽收，警員遂將受處分人拒絕簽章
    事由記明在該舉發通知單上，而視為已收受該通知單，然受處分人未到案聽候裁
    決，原處分機關遂以受處分人有前述違規行為，而依道路交通管理處罰條例第三
    十一條第六項及違反道路交通管理事件統一裁罰基準及處理細則（下稱處理細則
    ）第四十四條第一項暨違反道路交通管理事件統一裁罰基準表（下稱基準表）之
    規定，於九十一年十一月十三日以北市裁三字第駕裁二二—ＡＢＹ二四八○七九
    號裁處受處分人罰鍰五百元。
三、訊據受處分人固不否認於前開時、地為警攔停之事實，惟矢口否認有何違反道路
    交通管理處罰條例規定之行為，辯稱：當時伊在台北市○○○路巷口，因欲停車
    而將安全帽取下，之後員警即自伊身後上前說伊未戴安全帽，然當時伊已停車，
    並非行駛中未戴安全帽云云。
四、經查：受處分人於前揭時、地確有未依規定載安全帽而騎乘機車行駛，嗣經警攔
    停之違規事實，業據證人即目睹受處分人違規行駛繼而開單告發受處分人之員警
    黃副鑫於本院九十二年三月十九日調查時，以具結擔保其供述之真實性，並在負
    擔偽證罪之心理處罰心理狀態下證稱：「〔問：（提示舉發單）本件是否為你所
    舉發？是的。〕、「（問：當天舉發經過？）當天我行駛在民生東路四段上面，
    見到前面有一部機車騎士車速不快，但是該騎士已經把安全帽拿下來，快到民生
    東路四段五十二號的時候，我曾經將他攔過一次，告訴他『先生，你安全帽沒有
    戴，請把它戴好。』這時候，他是把安全帽拿在手上，一邊行駛一邊拿著安全帽
    ，我當時是在執行巡邏勤務，我有穿著警員的制服，他聽到我的告知以後，就看
    了我一眼，然後就騎走了，我就再往前把他攔下來，並告知他沒有戴安全帽，並
    請他出示證件，他出示證件以後，我就依法開單要開單告發‧‧‧舉發完以後，
    我就告訴他你是違規未戴安全帽，我是依法舉發，他聽完以後，就從我的手中將
    證件搶回去，拿回去以後，我就撕下告發單，請他在告發單上面簽名，他說不要
    簽，也不要收‧‧‧」等語明確（見本院九十二年三月十九日訊問筆錄），並有
    台北市政府警察局松山分局派出所員警工作紀錄簿一紙在卷可查。按證人黃副鑫
    乃為原處分機關所認定受處分人有前開違規行為之原證人，其並到庭在本院面前
    以言詞供述本件訴訟上之待證事實（即受處分人有前開違規事實），本院由其上
    開證詞已得有受處分人確有上開違規行為之心證，且於本件卷存證據資料內並無
    任何積極證據足以證明證人上開證詞係屬虛偽，亦無足以令人顯信證人之證述為
    不可採之品性證據或前科證據存在，本院自不得僅以證人係本件開單告發受處分
    人之員警而全盤抹煞其在訴訟上所具有之原證人資格，而受處分人復未舉出或聲
    請本院調查任何對伊有利之證據資料，以使本院對證人所供述受處分人違規之事
    實產生任何合理之懷疑，且交通警察掣單舉發違反道路交通管理處罰條例所列之
    違規事實，本質上為行政處分，係公務員基於職務上之權力，依法就特定之具體
    事件所為之具公法上效果之單方面行政行為，基於公務員為公法上行為具有公信
    力之原則，該行政行為當可被推定為真正，其據以依法處分之事實認定亦為正確
    無誤，若謂公務員一切行政行為均需預留證據以證其實，則國家行政勢必窒礙難
    行，據此，刑事訴訟法就犯罪證據有關之規定中與屬行政秩序罰之交通違規裁罰
    本質不合之部分，自不在準用之列，從而，本件受處分人既未就執勤員警之舉發
    有誤提出相關證據以供調查，本院經查亦無任何證據足資證明其有捏造事實違法
    取締之情事，則執勤員警本其維護交通秩序、安全職責所為之舉發，自應受到合
    法、正確之推定。綜上，本件受處分人既未能提出證據以資證明伊確無違規行為
    ，僅空言以當時伊在台北市○○○路巷口，因欲停車而將安全帽取下，之後員警
    即自伊身後上前說伊未戴安全帽，然當時伊已停車，並非行駛中未戴安全帽云云
    為辯，自無足採。本件事證明確，受處分人確有於前開時、地騎乘機車未戴安全
    帽之違規行為堪以認定。
五、綜上所陳，受處分人確有於前開時、地騎乘機車未依規定戴安全帽之違規行為洵
    堪認定，從而原處分機關依前揭道路交通管理處罰條例第三十一條第六項、處理
    細則第四十四條第一項及基準表之規定裁處受處分人罰鍰五百元，核無違誤，本
    件受處分人異議之聲明為無理由，應予駁回。
據上論斷，應依道路交通案件處理辦法第十九條，裁定如主文。
中      華      民      國      九十二    年     七     月    二十九    日
                                      臺灣臺北地方法院交通法庭
                                          法  官  黃  紹  紘
右正本證明與原本無異。
如不服本裁定，應於裁定送達後五日內向本院提出抗告狀。
                                          書記官  劉  新  怡
中      華      民      國      九十二    年     七     月    二十九    日


司法院資訊處製作；財團法人民間司法改革基金會備份。
